【裁判字號】    97,消債抗,81
【裁判日期】    971211
【裁判案由】    更生事件
【裁判全文】
臺灣板橋地方法院民事裁定  97年度消債抗字第81號
抗  告  人  甲○○原名：余文.
上列抗告人因消費者債務清理條例事件，聲請更生，對中華民國
97年8 月7 日本院97年度消債更字第751 號裁定提起抗告，本院
裁定如下：
    主  文
抗告駁回。
抗告程序費用新臺幣壹仟元由抗告人負擔。
    理  由
一、本件抗告意旨略以：抗告人原與姊姊租屋同住，並由姊姊支
    付房租，抗告人與配偶僅須負擔水電等雜支費用，然民國97
    年3 月間，其姊因結婚而移居他處，其兄亦因不願共同負擔
    租賃費用而搬離；原租屋處為老式公寓，出入複雜，抗告人
    為了小孩安全，舉家搬遷至有出入管制之大樓，雖然租金略
    高，並無不妥，即便抗告人一家仍選擇居住於原租屋處，該
    地租賃費用也須由抗告人與配偶全額負擔，抗告人毀諾之原
    因實與二處租賃金額多寡無關；另抗告人辦理戶籍遷出時，
    其兄並未交付身分證予抗告人，故無法替其辦理遷出事宜，
    致原審認其兄仍有居住原租屋處之事實。抗告人面對突然增
    加租賃住所開支之窘境，當期協商款項即無力繳付全額，僅
    匯款新臺幣（下同）10,000元，且曾電話通知萬泰商業銀行
    言明下月當如數補足，詎料該行斷然退款並通報各債權銀行
    及聯合徵信中心毀諾事實，抗告人與配偶收入有限，迫於無
    奈只能放棄協商款項，實非故意毀諾等語。併為聲明：原裁
    定廢棄。
二、按債務人與金融機構協商成立者，不得聲請更生或清算，但
    因不可歸責於己之事由，致履行顯有重大困難者，不在此限
    ；本條例施行前，債務人依金融主管機關協調成立之中華民
    國銀行公會會員，辦理消費金融案件無擔保債務協商機制與
    金融機構成立之協商，準用前項之規定，消費者債務清理條
    例第151 條第5 項、第6 項分別定有明文。依其立法理由可
    知，債務清償方案成立後，應由債務人按其條件履行，須於
    其後發生情事變更，在清償期間收入或收益不如預期，致該
    方案履行困難甚或履行不能，因不可歸責於己，始能聲請更
    生或清算，且此項規定旨在避免債務人任意毀諾已成立之協
    商，濫用更生或清算之裁判上債務清理程序，蓋以債務清償
    方案係經當事人行使程序選擇權所為之債務清理契約，債務
    人應受該成立之協議所拘束，故債務人既已與金融機構協商
    成立，如認該協商方案履行有其他不適當情形，仍應再循協
    商途徑謀求解決。次按聲請更生或清算不合程式或不備其他
    要件者，法院應以裁定駁回之，但其情形可以補正者，法院
    應定期間先命補正，同條例第8 條亦有明文規定。
三、查本件抗告人於96年1 月4 日參與銀行公會所辦理之債務協
    商機制，與最大債權金融機構萬泰商業銀行債務協商成立，
    雙方約定自同年2 月起，分80期，利率9.88﹪，抗告人應按
    月繳付19,449元，是本件抗告人須有不可歸責於己致履行顯
    有重大困難之事由時，向本院聲請更生方為適法。惟查：
  (一)本件抗告人主張毀諾之原因：係於97年3 月間，其姊因結婚
    而遷出原租屋處，其兄亦因不願共同負擔租賃費用而搬離，
    抗告人舉家搬遷他處，雖然租金略高，並無不妥，即便抗告
    人一家仍選擇居住於原租屋處，該地租賃費用也須由抗告人
    與配偶全額負擔，抗告人毀諾原因實與二處租賃金額多寡無
    關；而抗告人辦理戶籍遷出時，其兄並未交付身分證予抗告
    人，故無法替其辦理遷出事宜，致原審認其兄仍有居住原租
    屋處之事實等情，業據提出抗告人之姊結婚公證書影本（見
    原審卷第46頁）、戶籍遷出證明（見原審卷第40頁及第47頁
    、戶口名簿）、房屋租賃契約書影本（見原審卷第31至33頁
    、第41至45頁）等資料為證，抗告人所稱其與萬泰商業銀行
    債務協商成立後新增房屋租賃費用一節，固非全無可採。
  (二)然查，抗告人之96年度所得共435,885 元，有財政部臺灣省
    北區國稅局96年度綜合所得稅各類所得資料清單在卷可稽（
    見原審卷第17頁），其每月平均收入為36,324元（即：435,
    885 元÷12月＝36,324元；元以下四捨五入），扣除其於原
    審所陳報日常生活必要支出，即：個人膳食4,500 元，勞健
    保費1,703 元，交通費2,500 元，雜支費2,000 元，合計10
    ,703 元 （見原審卷第8 頁），及其需分擔新增房屋租賃費
    用6,900 元（按租金每月13,800元，因與配偶共同負擔，故
    以半數6,900 元計）後，尚餘18,721元，此數額已與其每月
    協商還款金額19,449元相差無幾，況抗告人之配偶96年度收
    入共有49 5,149元（見附於原審卷第37頁之財政部臺灣省北
    區國稅局96年度綜合所得稅各類所得資料清單），平均每月
    約有41,262元可支應家庭生活，是顯難認抗告人因新增新增
    房屋租賃費用而導致其履行協商有重大困難。抗告人主張其
    有不可歸責於己之事由而不能繼續履行前已與最大債權銀行
    成立之協商條件一節，尚無可採。
四、綜上，本件抗告人聲請更生，既難認符合消費者債務清理條
    例第151 條第5 項、第6 項之規定，於法自難准許。原審以
    係以抗告人既曾參與債務協商程序，又核無不可歸責於己之
    事由，係屬聲請更生之要件不備，且該欠缺又屬無從補正，
    ，而駁回其更生之聲請，並無違誤。抗告意旨指摘原裁定不
    當，求予廢棄另為裁定，為無理由，應予駁回。
五、據上論結，本件抗告為無理由，依消費者債務清理條例第15
    條，民事訴訟法第495 條之1 第1 項、第449 條第2 項、第
    95條、第78條，裁定如主文。
中    華    民    國    97    年    12    月    11    日
                  民事第一庭    審判長法  官  李世貴
                                      法  官  許瑞東
                                      法  官  高文淵
以上正本證明與原本相符
本裁定不得抗告
中    華    民    國    97    年    12    月    11    日
                                  書記官  許慧貞


司法院資訊處製作；財團法人民間司法改革基金會備份。
